【裁判字號】    92,交易,146
【裁判日期】    920627
【裁判案由】    過失傷害
【裁判全文】
臺灣高雄地方法院刑事判決                        九十二年度交易字第一四六號
    公  訴  人  臺灣高雄地方法院檢察署檢察官
    被      告  乙○○
右列被告因過失傷害案件，經檢察官提起公訴（九十一年度偵字第二七一一八號），
本院判決如左：
    主  文
乙○○因過失傷害人致重傷，處有期徒刑肆月，如易科罰金，以參佰元折算壹日。
    事  實
一、乙○○於民國九十一年六月十二日十二時十四分許，駕駛車牌號碼ＺＬ─０三四
    ０自用小客車，沿高雄市○○區○○街由西往東方向行駛，途經遼寧街與重慶街
    之無號誌交岔路口，本應注意車輛行至無號誌之交岔路口，在未劃分幹、支線道
    路段，同為直行車者，左方車應暫停讓右方車先行，而依當時天候良好，視距清
    楚，柏油路面乾燥無缺陷，道路亦無障礙物等狀況，亦無不能注意之情事，竟於
    通過上開交岔路口時，疏未注意在其右方車道之重慶街方向，亦有甲○○駕駛之
    車牌號碼ＸＱＸ─五一號機車自重慶街南向北駛近欲通過該路口，其當時沿遼寧
    街西向東行駛之車輛，屬左方車，應暫停讓甲○○之右方車先行通過上開交岔路
    口，竟未先讓行即直行通過該路口，適因甲○○騎乘上開機車行經該路口亦疏未
    減速慢行，致兩車均駛至交岔口中心處時，閃避不及，甲○○一車之車頭直接撞
    擊乙○○一車之右側車身，致甲○○人車倒地受傷，當場昏迷，送醫後發現頸部
    受有創傷性損傷併臂神經叢損傷，雖經治療，仍導致左側上肢功能喪失之重傷害
    。乙○○肇事後留在現場等候警方到場處理，於其犯罪尚未發覺前，向嗣後據報
    到場處理警員坦承肇事而接受裁判。
二、案經甲○○訴由高雄市政府警察局三民第一分局移送臺灣高雄地方法院檢察署檢
    察官偵查起訴。
    理  由
一、訊之被告乙○○坦承於右揭時、地，駕駛上開汽車與告訴人甲○○騎乘之機車發
    生車禍，致告訴人受傷之事實，惟矢口否認有何過失，辯稱：伊通過該路口時，
    有先察看右方有無來車才過，且係慢行通過該路口，其並無未讓告訴人先行之疏
    失，是告訴人騎太快自行撞上伊車，伊車當時亦已快通過該路口云云。經查；
（一）被告於右揭時分，駕駛上開ＺＬ─０三四０汽車，沿高雄市○○區○○街由西
      往東方向行駛，途經遼寧街與重慶街交岔口，欲通過該交岔口時，在交岔口中
      心處，與當時沿其右方車道之重慶街由南向北方向駛近，亦欲通過該路口之告
      訴人騎乘之ＸＱＸ─一五一號機車相撞，告訴人因閃避不及，車頭直接撞擊被
      告上開汽車之右測車身，當場受傷倒地昏迷，送醫後發現頸部受有創傷性損傷
      併臂神經叢損傷等事實，除據告訴人指訴在卷，且為被告所坦承，並有上述車
      禍事故之高雄市○○○○○道路交通事故調查報告表、談話紀錄、肇事現場照
      片及高雄醫學大學附設中和紀念醫院出具之告訴人傷勢診斷證明書等附於警訊
      及本院卷足證（按高雄市政府警察局交通警察大隊嗣於本院審理期間檢送之道
      路交通事故調查報告表，其上現場圖所標示被告與告訴人兩車肇事時之行進方
      向，適與前述情行相反，此應係事後更改錯誤所致，由其上有更改過字跡可知
      ，不影響前述被告、告訴人兩車行駛路線之認定）。又告訴人所受上開傷勢，
      經送高雄醫學大學附設中和紀念醫院住院治療結果，因左側臂神經叢損傷，導
      致左側上肢功能喪失，迄至該院九十一年十二月十一日最後一次門診時，其左
      上臂仍喪失功能等情，除有上開傷勢診斷證明書及告訴人因肢障領有中華民國
      身心障礙手冊在卷可稽，並經本院向高雄醫學大學附設中和紀念醫院函查確認
      ，有該院九十二年五月二十日（九二）高醫附秘字第一二九四號函文及告訴人
      病歷資料附卷足憑，且據告訴人於本院審理時陳明其左上臂功能仍未回復等語
      可參（見本院九十二年五月六日審判筆錄），足認告訴人因本件車禍所受之前
      述傷害，確已導致其左側上肢功能喪失之重傷害程度，應堪認定，被告猶以告
      訴人手臂功能未完全喪失等語置辯，要無可採信。再者，告訴人左側上肢功能
      喪失，乃因本件車禍致其頸部受有創傷性損傷併臂神經叢損傷所致，非車禍前
      已存在之舊傷衍生，已如前述，被告另以其曾據高雄醫學大學附設中和紀念醫
      院醫生告知告訴人前曾有頭部舊疾，因認告訴人左側上肢功能喪失乃因其本身
      舊傷所致，否認告訴人因本件車禍受重傷害一節，亦經本院向高雄醫學大學附
      設中和紀念醫院查明並無此事，故被告此部分辯解亦不可採信。
（二）次查，被告雖否認其通過上開交岔路口未讓右方之告訴人一車先行之過失情事
      ，並以告訴人車速過快自行撞上伊車等前揭詞置辯，惟按汽車行駛至無號誌之
      交岔路口，未劃分幹、支線道者，如同為直行車，左方車應暫停讓右方車先行
      ，此為道路交通安全規則第一百零二條第一項第二款所明定。查本案車禍發生
      地之高雄市○○區○○街與重慶街口，為無號誌之交岔路口，業經高雄市○○
      ○○○道路交通事故調查報告表載明可據；又該路段之遼寧街、重慶街，於本
      案車禍發生當時，並未劃分幹、支線道（乃嗣後於九十二年二月始將遼寧街劃
      分為幹道，將重慶街劃分為支線道），依上開規定，車輛於該交岔口交會時，
      駕駛人應讓右手邊車輛先行之情，亦據本院向高雄市政府警察局交通大隊一分
      隊員警電洽查明，有本院刑案電話查詢登記表二紙載明附卷足按。而本件車禍
      發生當時，被告之車係沿高雄市○○區○○街由西往東方向行駛欲通過重慶街
      口，告訴人之機車則另循重慶街由南向北駛近亦欲通過該路口，迭據雙方自陳
      無爭，足見依雙方當時行進路線、方向，被告駕駛之汽車係屬左方車，告訴人
      騎乘之機車則為右方車，故依上開規定，被告之左方車行駛至上開未劃分幹、
      支線道之無號誌交岔路口，應暫停讓右方之告訴人一車先行，洵無疑義，被告
      雖辯稱其通過該路口時有先察看右邊之重慶街方向無來車始行前進等詞，然由
      其於本院審理時自陳其通過該路口時並未看到告訴人車，並坦承肇事之交岔路
      口亦無障礙物阻擋重慶路方向視線等語（見本院九十二年五月六日審判筆錄）
      ，另由雙方肇事地點位於該交岔路口之中心處一情，可知被告應係甫一駛入該
      路口即與告訴人機車發生相撞，由此已可推知被告通過該路口前，應未先察看
      右方之重慶街方向人車即逕行通過，故而未發現該方向已有告訴人機車駛近，
      致未暫停讓告訴人一車先行而肇事之事實，甚屬明確，而依當時天候良好、視
      距清楚、柏油路面乾燥無缺陷、道路無障礙物等情況，被告亦無不能注意之情
      事，竟疏未注意右方車道來車俾先讓行，致告訴人一方機車駛入交岔口，閃避
      不及，而與其車相撞，被告確有過失，殆無疑義，且其過失行為與告訴之受重
      傷害間，並有相當之因果關係，亦可資審認，被告前揭所辯應係卸責之詞，要
      無可採信。末按，本件車禍肇事原因，經先後送請高雄市政府建設局車輛行車
      事故鑑定委員會及高雄市交通局車輛行車事故覆議鑑定委員會鑑定結果，亦均
      認定被告之左方車未讓告訴人之右方車先行，為肇事主因，有高雄市政府建設
      局車輛行車事故鑑定委員會高市鑑字第九一０八０八五號鑑定意見書及高雄市
      政府交通局九十二年一月二十七日高市交一字第０九二０００一四二二號函文
      各一份在卷可參，雖然被告以告訴人當時車速過快為雙方肇事原因，而告訴人
      當時行經該無號誌之交岔路口未減速慢行之情，確亦為肇事次因，復據前揭鑑
      定意見書載明，足認告訴人就本件車禍之發生亦與有過失，然告訴人與有過失
      之情節，僅係酌定雙方民事上損害賠償責任之依據，被告尚未能執此解免其過
      失責任。
（三）末查，被告肇事後於其犯行尚未發覺前，有無向到場處理之警員自首坦承肇事
      一節，雖經當時到場處理之警員方炳歡於本院電話查詢時表明其已無記憶等語
      ，然已據被告於本院審理時陳稱其於肇事後仍留在現場等候警方到場處理，並
      於警員到達時坦承為肇事者並提供證件供警員登記等語，本院審核卷附之現場
      照片顯示被告當時確在肇事現場會同員警處理，且警員所製作之高雄市政府警
      察局三民第一分局員警工作記錄簿內亦明確記載本件車禍發生時間、地點及被
      告、告訴人出生年月日、身分證號、住址等年籍資料，暨雙方肇事時行進路線
      、方向、人車傷損等詳細情形，而告訴人於警到場前已先行送醫治療，警員到
      場時僅被告一方之肇事者在場，參諸一般車禍案件，警員前往車禍現場處理前
      ，常情上大多尚不知肇事者及肇事經過等情，可以推認警員上開工作紀錄簿所
      記載有關被告年籍資料及雙方肇事經過等細節，應係據被告告知始查悉，從而
      ，被告應係自首而接受裁判，亦堪肯認。
（四）綜上所述，本件事證明確，被告過失傷害人致重傷之犯行，堪以認定。
二、核被告所為，係犯刑法第二百八十四條第一項後段之過失傷害人致重傷罪。被告
    肇事後，於犯罪尚未被發覺前，向到場處理員警自首坦承肇事而接受裁判，核符
    自首要件，應依刑法第六十二條前段規定，減輕其刑。爰審酌被告因上述過失情
    事，導致告訴人一肢手臂功能喪失，所受損害非輕，已嚴重影響告訴人日後生活
    自理能力及勞動能，且犯後猶飾詞否認，迴避己身過失，迄今對告訴人所受傷勢
    亦予以任何賠償，惟告訴人就車禍之發生亦與有過失，及其前無犯罪前科，有臺
    灣高等法院被告全國前案紀錄表、臺灣高雄地方法院檢察署刑案資料查註紀錄表
    各一份在卷可按，素行尚佳等一切情狀，量處如主文所示之刑，並諭知易科罰金
    之標準，足資懲儆。公訴人求處有期徒刑六月，稍嫌過重，附此敘明。
據上論斷，依刑事訴訟法第二百二十九條第一項前段，刑法第二百八十四條第一項後
段、第六十二條前段、第四十一條第一項前段，罰金罰鍰提高標準條例第一條前段、
第二條，判決如主文。
中      華      民      國    九十二    年      六      月    二十七    日
                                         臺灣高雄地方法院交通法庭
                                             法  官    陳  淑  卿
右正本證明與原本無異。
如不服本判決，應於判決送達後十日內，向本院提出上訴狀。
                                             書記官     羅  宗  賢
中      華      民      國    九十二    年      六      月    三十      日
附錄本案論罪科刑法條全文
刑法第二百八十四條第一項
因過失傷害人者，處六月以下有期徒刑、拘役或五百元以下罰金。致重傷者，處一年
以下有期徒刑、拘役或五百元以下罰金。


司法院資訊處製作；財團法人民間司法改革基金會備份。
